臺灣板橋地方法院交通事件裁定　　　 100年度交聲字第2329號
原處分機關　交通部公路總局臺北區監理所板橋監理站
受處分人即
異　議　人　顏子登
上列受處分人即異議人因不服交通部公路總局臺北區監理所板橋
監理站於民國100 年7 月1 日所為板監裁字第裁41-C00000000號
違反道路交通管理事件裁決書所為處分，經聲明異議，本院裁定
如下：
    主  文
異議駁回。
    理  由
一、原處分意旨略以：異議人即受處分人顏子登於民國100 年5
    月2 日15時40分許，騎乘車牌號碼168-HSG 號機車行經新北
    市○○區○○路與文化路口，因「號牌不依指定位置懸掛（
    往內往上縮，並安裝可調支架）」之違規行為，經新北市政
    府警察局海山分局江翠派出所員警逕行舉發，爰依道路交通
    管理處罰條例第12條第1 項第7 款、第2 項，處罰鍰新臺幣
    （下同）5,900 元，並吊銷牌照。
二、異議意旨略以：本車號牌確實有依規定懸掛，本人裝的支架
    為固定支架，並無任何可活動的關節，因原來固定大牌的塑
    膠牌板已斷裂，所以用鐵板代替，該鐵板只有堅固耐用功能
    ，並無任何活動功能，且警員當時也無法扳動大牌，請求撤
    銷原處分，爰聲明異議云云。
三、按汽車（依道路交通管理處罰條例第3 條第8 款規定，包括
    機器腳踏車）已領有號牌而未懸掛或不依指定位置懸掛者，
    處汽車所有人新臺幣3,600 元以上10,800元以下罰鍰，並禁
    止其行駛，且牌照亦應吊銷之，道路交通管理處罰條例第12
    條第1 項第7 款及同條第2 項分別定有明文。次按「汽車號
    牌懸掛位置，除原設有固定位置外，應依下列規定懸掛固定
    ：…三機器腳踏車及拖車號牌每車一面，應正面懸掛於車輛
    後端之明顯適當位置。」、「汽車號牌不得變造損毀、塗抹
    或粘貼其他材料、加裝邊框或霓虹燈、裝置旋轉架、顛倒懸
    掛或以安裝其他器具之方式使不能辨認其牌號，並不得以他
    物遮蔽，如有污穢，致不能辨認其牌號時，應洗刷清楚。汽
    車號牌有裁剪或扭曲懸掛者，以損毀號牌論。」，道路交通
    安全規則第11條第1 項第3 款前段及同條第2 項亦有明定。
    又所謂牌照懸掛固定者，係指牌照正面固定朝向後方，倘牌
    照正面得任意傾斜，改變角度，致他人對其牌照上之文字、
    數字有所誤認，或不易辨別時，即非固定懸掛，自屬未依指
    定位置懸掛。另究以汽車號牌制度建立之緣由，非單純在貫
    徹主管機關之車籍管理；其於交通違規或事故發生時，亦可
    便於相關單位發現違規或肇事之車輛駕駛人並予以究責，而
    具有辨識路上行駛中車輛之特定功效，對於道路交通安全之
    管理、維護，自屬重要；故為加強主管機關對於道路交通管
    理之有效性，及利於其他用路人對於車輛之識別並藉此保障
    渠等之行車安全等目的，立法者方以前揭規定課以汽（機）
    車所有人必須依法懸掛號牌之作為義務。而汽（機）車所有
    人有無依前揭規定懸掛車牌，又以其是否按道路交通安全規
    則第11條所規定之將汽（機）車號牌懸掛於車輛後端之「明
    顯適當位置」並保持其「清晰明確無任何不能辨識牌號之情
    形」為斷。由是可知，機車號牌之懸掛，當非僅懸掛於機車
    後端為已足，尚須其懸掛之角度、方向、位置，於該車輛行
    進中可達令他人得以清楚辨識該牌號之程度時，方符上揭規
    定意旨所指之「明顯適當位置」。
四、經查，本案查獲情形，業經證人即新北市政府警察局海山分
    局江翠派出所警員黃宣瑋於本院中結證稱：當時伊在新北市
    ○○區○○路3 段的農村公園執守望勤務，伊係騎警用機車
    執勤，伊在雙十路、文化路等紅燈時，發現異議人騎乘一輛
    重機車在伊同向右前方一點等紅燈，伊發現異議人的車牌有
    明顯向內凹的違規情形，而無法辨識車牌號碼；異議人有安
    裝一個活動式支架，在支架上有很多螺絲孔，可以自由變更
    放置位置；他這個會讓人聯想到是否有什麼不良或意圖犯罪
    ，因為如果有什麼不法的情形，路口監視器根本無法拍攝到
    車牌號碼，且伊當時攔停異議人是因為發現在伊的位置無法
    看到全部車牌號碼，只能看到一部份等語（本院卷第24-25
    頁），並有新北市政府警察局新北市警交大字第C00000000
    號舉發違反道路交通管理事件通知單影本1 紙及現場採證照
    片4 幀在卷可參，衡以證人為執勤警員，僅係於執行勤務適
    時發現異議人有上開情形而逕行舉發，其與異議人素不相識
    ，復無怨隙，應無甘冒觸犯偽證之罪責，故意構詞誣陷異議
    人之必要，故堪信證人黃宣瑋上開證詞為真實可採。且由異
    議人提出之照片（本院卷第5 頁），顯示異議人係將機車號
    牌以螺絲鎖於含有數個孔洞之鐵架上，然前開鐵架既有數個
    孔洞可供螺絲鎖住，則該牌號本可以調動螺絲之方式而鎖於
    鐵架上不同之孔洞，而予任意變更車牌高度、角度，已難認
    該車牌確有懸掛固定之情，況觀諸上開採證照片（本院卷第
    11頁）異議人機車號牌係懸掛於機車後煞車燈之下方，且往
    內往上縮，呈傾斜狀，與機車原廠設計號牌係懸掛於機車後
    煞車燈正下方之位置顯有不同（本院卷第4 頁），且從該機
    車後方目視，已有大部分號牌為機車後方煞車燈所遮擋，核
    與證人黃宣瑋上揭證述相符，而機車於行駛中，其號牌係辨
    識車籍之最重要依據，異議人將號牌懸掛於上開位置，顯難
    可使交通執勤員警及一般用路人得以依憑其等之通常經驗及
    目視而辨視出前開車牌號碼，異議人所有之前述機車號牌之
    懸掛方式，要難謂與交通安全規則所定之機車號牌應正面懸
    掛於車輛後端之明顯適當位置之規定相符。準此，異議人有
    車牌不依指定位置懸掛之違規行為，應屬明確。異議人空言
    辯稱伊有依規定懸掛車牌，且係固定車牌非活動式車牌云云
    ，顯不可採。
五、綜上所述，足認異議人於上揭時地，確有「號牌不依指定位
    置懸掛（往內往上縮，並安裝可調支架）」之違規行為。原
    處分機關依道路交通管理處罰條例第12條第1 項第7 款、第
    2 項，併參酌道路交通管理事件統一裁罰基準之規定，裁處
    罰鍰5,900 元，並吊銷牌照，核無違誤。從而，本件異議為
    無理由，應予駁回。
據上論斷，應依道路交通事件處理辦法第18條，裁定如主文。
中    華    民    國   100    年    12    月    16    日
                  刑事第十四庭法  官  俞秀美
上列正本證明與原本無異。
如不服本裁定，應於裁定送達後五日內敘明抗告理由，向本院提
出抗告狀。
                              書記官  謝怡貞
中    華    民    國   100    年    12    月    16    日